【裁判字號】    99,訴,785
【裁判日期】    990630
【裁判案由】    違反毒品危害防制條例
【裁判全文】
臺灣臺南地方法院刑事刑事判決         99年度訴字第785號
公  訴  人  臺灣臺南地方法院檢察署檢察官
被      告  乙○○
上列被告因違反毒品危害防制條例案件，經檢察官提起公訴（99
年度毒偵字第879號），被告於準備程序期日就被訴事實為有罪
陳述，本院合議庭裁定由受命法官獨任進行簡式審判程序，判決
如下：
    主  文
乙○○施用第一級毒品，累犯，處有期徒刑拾月。
    事實及理由
一、犯罪事實：乙○○前因施用毒品案件，經本院裁定送強制戒
    治後，於民國（下同）88年8月17日停止戒治付保護管束，
    於89年2月25日保護管束期滿執行完畢，經臺灣臺南地方法
    院檢察署（下稱臺南地檢署）檢察官於民國89年3月13日以
    89 年度戒毒偵字第129號為不起訴之處分確定。復因施用毒
    品案件，經臺南地檢署檢察官於91年7月2日以91年度毒偵字
    第904號提起公訴並聲請強制戒治，嗣經本院於91年8月30日
    以91年度訴字第743號判決判處有期徒刑10月確定。強制戒
    治部分，於92年4月22日執行完畢；徒刑執行部分，與其先
    前因違反肅清煙毒條例案件，經法院判刑有期徒刑1年5月部
    分，接續執行而於94年6月21日，因縮短刑期假釋出監，交
    付保護管束，於94年6月25日因保護管束期滿未經撤銷，而
    視為執行完畢。嗣於97年間，復因施用毒品案件，經臺南地
    檢署檢察官於97年11月19日以97年度毒偵字第2369號為緩起
    訴處分確定。惟於緩起訴期間，復因施用第一級、第二級毒
    品案件，經撤銷緩起訴處分後，經本院於99年5月18日以99
    年度訴字第526號分別判處有期徒刑10月、5月、10月、5月
    ，定應執行刑為2年在案。詎其猶不知悔改，於99年3月21日
    上午10時許，在其臺南縣七股鄉大埕350之5號住處，以將第
    一級毒品海洛因、第二級毒品甲基安非他命混合放入玻璃球
    內，再以火燒烤產生含毒煙霧予以吸食之方式，同時施用海
    洛因、甲基安非他命1次。嗣因另案通緝，經警方於99年3月
    22日下午3時許，在其上開住處予以逮捕後，經其同意採集
    尿液檢體送驗結果，呈安非他命類及嗎啡（海洛因代謝物）
    陽性反應，始查悉上情。案經臺南縣警察局佳裡分局報告臺
    灣臺南地方法院檢察署檢察官偵查起訴。
二、按92年7月9日新修正之毒品危害防制條例刪除「2犯」及「3
    犯」之規定，將施用毒品者簡化區分為初犯、再犯，並認施
    用毒品者係屬病患性犯人，以觀察、勒戒戒除其身癮，以強
    制戒治去除其心癮。經觀察、勒戒或強制戒治執行完畢釋放
    後，若係5年後再犯該條例第10條施用毒品罪者，檢察官應
    先聲請法院裁定令被告入勒戒處所觀察、勒戒，並視有無繼
    續施用毒品傾向，決定應予釋放、為不起訴之處分，或應聲
    請法院裁定令入勒戒處所強制戒治；若係5年內「再犯」同
    條例第10條施用毒品罪者，依同條例第23條第2項規定，檢
    察官則應依法追訴；且觀諸該條例第20條第3項，及同條例
    第23條第2項之修正理由，如施用毒品者係前經觀察、勒戒
    或強制戒治等治療程序執行完畢5年後，始再施用毒品之「
    初犯」，因前所執行之觀察、勒戒或強制戒治已足收戒除毒
    癮之效，自應重新執行觀察、勒戒或強制戒治等治療程序，
    並於治療程序執行完畢後，由檢察官為不起訴處分，毋庸對
    之追訴處罰；反之，在「再犯」之情形，因其先前所為治療
    程序顯未能收戒斷毒癮之效，且考量施用毒品者之再犯率偏
    高，乃簡化其刑事處遇程序，而逕予追訴處罰，不再施以治
    療程序。參酌上開立法理由，修正毒品危害防制條例就施用
    毒品者，祇於「初犯」及「5年後再犯」二種情形，有其追
    訴條件之限制，即須於初犯經觀察、勒戒或強制戒治釋放後
    ，5年內均無施用毒品之行為，始能認其前所實施之觀察、
    勒戒或強制戒治已足遮斷毒癮，而得於5年後再犯時，再予
    適用初犯之規定，重行觀察、勒戒等程序。倘5年內已經再
    犯，被依法追訴處罰，縱其第3次（或第3次以上）施用毒品
    之時間在初犯釋放5年以後，即與「5年後再犯」之情形有別
    ，且因已於「5年內再犯」，顯見其再犯率甚高，原實施觀
    察、勒戒或強制戒治，已無法收其實效，而無5年戒斷期之
    存在，自無再經觀察、勒戒及強制戒治之必要，應由檢察官
    逕行起訴（最高法院95年度台非字第59號判決及95年第7次
    刑事庭會議決議）。本件被告乙○○前因施用毒品案件，經
    送強制戒治後，於89年2月25日執行強制戒治完畢，其於強
    制戒治執行完畢5年內之90、91、97年間，已再犯施用毒品
    之罪，此有臺灣高等法院被告前案紀錄表在卷可稽，本件施
    用毒品之犯行，乃屬3犯以上，縱其施用毒品之時間在初犯
    釋放5年以後，即與「5年後再犯」之情形有別，依前述說明
    ，自應由檢察官逕為追訴，先予敘明。
三、被告所犯為死刑、無期徒刑或最輕本刑為3年以上有期徒刑
    以外之罪，其於準備程序中就被訴事實為有罪之陳述，經
    法官告知簡式審判程序之旨，並聽取公訴人之意見後，爰依
    刑事訴訟法第273條之1第1項規定，裁定由受命法官獨任進
    行簡式審判程序；又本案之證據調查，依刑事訴訟法第273
    條之2規定，不受同法第159條第1項、第161條之2、第161條
    之3、第163條之1及第164條至第170條規定之限制；並得依
    同法第310條之2準用第454條之規定，製作略式判決書，併
    此敘明。
四、證據名稱：
(一)、被告乙○○於警詢、本院準備程序及審理時之自白。
(二)、卷附台南縣警察局佳里分局偵辦「毒品」案件尿液送驗對照
    表、勘查採證同意書及長榮大學99年4月2日尿液檢驗確認報
    告各1紙。
(三)、卷附臺灣臺南地方法院檢察署刑案資料查註紀錄、全國施用
    毒品案件紀錄表、受觀察勒戒人毒品及前科紀錄簡列表、矯
    正簡表及台灣高等法院被告前案紀錄表各1份。
五、查海洛因為毒品危害防制條例第2條第2項第1款列為第1級毒
    品，安非他命屬同法第2條第2項第2款所列之第2級毒品，故
    核被告所為，係犯毒品危害防制條例第10條第1項之施用第1
    級毒品罪及同條第2項之施用第2級毒品罪。再被告以1個吸
    食毒品行為，同時吸食第1級毒品海洛因及第2級毒品甲基安
    非他命，屬1行為而觸犯施用第1級毒品罪及施用第2級毒品
    罪2 罪名，為想像競合犯，依刑法第55條規定，應從一重之
    施用第1級毒品罪處斷。其持有毒品之低度行為應為施用毒
    品之高度行為所吸收，不另論罪。又被告有如起訴書犯罪事
    實欄所述之前案科刑及執行紀錄，有卷附臺灣高等法院被告
    前案紀錄表可稽，其受有期徒刑之執行完畢，5年以內再故
    意犯本件有期徒刑以上之罪，應依刑法第47條第1項規定論
    以累犯，並加重其刑。爰審酌被告前因施用毒品案件，經觀
    察勒戒之治療程序後，猶不思戒絕革除惡習，仍為本案犯行
    ，顯然其意志力甚為薄弱，迄未能戒除毒癮，惟兼衡被告施
    用毒品犯行，在性質上乃屬對自我身心健康之自戕行為，尚
    未嚴重破壞社會秩序、侵害他人權益，及犯後坦承犯行，尚
    有悔意等一切情狀，量處如主文所示之刑。
六、依刑事訴訟法第299條第1項前段、第273條之1第1項、第310
    條之2、第454條第2項，毒品危害防制條例第10條第1項、第
    2項、第18條第1項前段，刑法第11條前段、第55條、第47條
    第1項，判決如主文。
本案經檢察官甲○○到庭執行職務。
中    華    民    國    99    年    6     月    30    日
                  刑事第十庭  法  官  高如宜
以上正本證明與原本無異。
如不服本判決應於收受本判決後10日內向本院提出上訴書狀，並
應敘述具體理由。其未敘述上訴理由者，應於上訴期間屆滿後20
日內向本院補提理由書狀（均須按他造當事人之人數附繕本）「
切勿逕送上級法院」。
                              書記官  陳姿利
中    華    民    國    99    年    6     月    30    日
附錄本件論罪科刑法條：
毒品危害防制條例第10條
施用第一級毒品者，處6月以上5年以下有期徒刑。
施用第二級毒品者，處3年以下有期徒刑。

司法院資訊處製作；財團法人民間司法改革基金會備份。
